【裁判字號】    99,親,91
【裁判日期】    990609
【裁判案由】    確認親子關係不存在等
【裁判全文】
臺灣高雄地方法院民事判決                99年度親字第91號
原      告  甲○○
訴訟代理人  呂富田律師
被      告  乙○○
被      告  丙○○
上列當事人間請求確認親子關係不存在等事件，本院於民國99年
5月26 日言詞辯論終結，判決如下：
    主      文
確認原告與被告乙○○之親子關係不存在。
確認原告與被告丙○○之親子關係存在。
訴訟費用由原告負擔。
    事實及理由
一、原告主張：其母親李憲平（業於民國98年7 月5 日死亡）與
    被告乙○○於90年8 月20日結婚，嗣於91年9 月3 日生下原
    告。戶籍上雖記載被告乙○○為原告之生父，實則原告與被
    告乙○○間並無血緣關係，原告係母親受胎於被告丙○○所
    生，為免不實之親子關係影響兩造在扶養及繼承上之法律關
    係，提起確認親子關係存在及不存在之訴等語。聲明：如主
    文所示。
二、按確認法律關係之訴，非原告有即受確認判決之法律上利益
    者，不得提起之；確認證書真偽或為法律關係基礎事實存否
    之訴，亦同。前項確認法律關係基礎事實之存否之訴，以原
    告不能提起他訴訟者為限，民事訴訟法第247 條第1 、2 項
    定有明文。查實務上對於親子間之身分關係能否據以提起確
    認之訴，原頗有爭議，並為保持身分關係之安定性而多採保
    留之態度，然現今社會醫學科技發達，父母子女之血緣關係
    ，均可經由醫學科技之鑑定，確定其親子血緣關係，而民事
    訴訟法第247 條於修正時，已擴大其適用之範圍，即法律關
    係基礎事實存否亦得提起確認之訴，就現今醫學科技足以鑑
    定親子間之血緣關係、身分關係確定之重要性及上開民事訴
    訟法第247 條擴大確認之訴適用範圍之立法意旨以觀，應有
    准許確認親子關係存否之訴之必要，以解決任何不明之親子
    關係，除杜爭議外，亦維持家庭間之信賴與和諧。又所謂即
    受確認判決之法律上利益，係指因法律關係之存否不明確，
    致原告在私法上之地位有受侵害之危險，而此項危險得以對
    於被告之確認判決除去之者而言，故確認法律關係存否之訴
    ，苟具備前開要件，即得謂有即受確認判決之法律上利益，
    最高法院42年度台上字第1031號判例意旨可供參照。查原告
    主張與被告乙○○間無親子血緣關係，反與被告丙○○有親
    子血緣關係，其經戶政機關登記被告乙○○為生父，致原告
    之身分不明確，該不明確之親子關係，使原告在私法上之地
    位有受侵害之危險，而該危險得以確認判決除去之，原告自
    得起訴除去此不實之親子關係，進而確定實在之親子關係，
    應認本件有即受確認判決之法律上利益。
三、經查，原告主張其戶籍登記之父親雖為被告乙○○，實則被
    告丙○○才係其生父等情，業據其提出戶籍謄本、戶口名簿
    影本、居民死亡醫學證明書、成大醫院血緣鑑定結果報告書
    為證，並為被告等所不爭執，且該血緣鑑定報告結論認為：
    「無法排除丙○○與甲○○之親子關係」，足認原告主張，
    堪予採信。從而，原告請求確認其與推定之生父即被告乙○
    ○間之親子關係不存在，及確認其與被告丙○○間之親子關
    係存在，均屬有理由，均應予准許。
四、本件原告之主張雖有理由，惟將原告登記為被告蘇豐文之婚
    生子女，係因原告生母李憲平婚外情所引起，非得歸咎於被
    告蘇豐文，故本件勝訴之原告並非為伸張或防衛權利而必要
    ，為均衡兩造之權益，酌定由原告負擔本件之訴訟費用。
五、訴訟費用負擔之依據：民訴訴訟法第81條第2款。
中    華    民    國    99    年    6     月    9     日
                  家事法庭  法  官  施敏雄
以上正本係照原本作成。
如不服本判決，應於判決送達後20日之不變期間內，向本院提出
上訴狀。
中    華    民    國    99    年    6     月    9     日
                            書記官  楊馥華

司法院資訊處製作；財團法人民間司法改革基金會備份。
